【裁判字號】    98,聲,26
【裁判日期】    980331
【裁判案由】    訴訟救助
【裁判全文】
臺灣高等法院臺中分院民事裁定  98年度聲字第26號
聲  請  人  甲○○
上列聲請人因與相對人民安瓦斯實業股份有限公司間再審之訴事
件，就上訴費用及抗告費用併聲請訴訟救助，本院裁定如下：
    主  文
聲請駁回。
聲請程序費用由聲請人負擔。
    理  由
一、按當事人無資力支出訴訟費用者，法院應依聲請，以裁定准
    予訴訟救助。民事訴訟法第107條前段定有明文。所謂無資
    力係指窘於生活，且缺乏經濟信用者而言，申言之，若非取
    給於自己或家族所必需之生活費不能支出訴訟費用，且無籌
    措款項以支出訴訟費用之信用技能，方能謂之為無資力支出
    訴訟費用（最高法院43年度台抗字第152號判例、88年度台
    聲字第582號裁定參照）。又此項請求救助之事由，應釋明
    之，為同法第109條第2項所明定；所謂釋明，係指當事人提
    出法院得以即時調查使法院信其主張為真實之證據而言。且
    法院調查聲請人是否無資力支出訴訟費用，專就聲請人所提
    出之證據為之，如聲請人並未提出證據，或依其提出之證據
    ，未能信其無資力支出訴訟費用之主張為真實，即應將其聲
    請駁回（最高法院26年滬抗字第34號判例意旨參照）。再現
    行專利法第86條第2項固規定：當事人為起訴及聲請假扣押
    時，法院應依民事訴訟法之規定，准予訴訟救助。惟法院准
    否為訴訟救助時，仍應依民事訴訟法上開所規定之訴訟救助
    要件審酌之，非謂當事人依專利法第86條第2項規定聲請訴
    訟救助，法院即可無視民事訴訟法有關訴訟救助之規定，遽
    以准許，最高法院著有93年度台抗字第27號裁定足參。
二、本件聲請人就其與相對人民安瓦斯實業股份有限公司間再審
    之訴事件，提起第二審上訴，未據繳納上訴裁判費，經臺灣
    臺中地方法院98年2月9日以96年度再字第23號裁定駁回上訴
    ，聲請人復對該裁定提起抗告，但仍未繳納抗告費，併聲請
    訴訟救助，其聲請意旨略謂：伊係專利權人，故享有國家擔
    保而符民事訴訟法規定應准訴訟救助，為此就裁判費部分含
    抗告費在內，請准訴訟救助云云。
三、經查，本件聲請人就應繳納之二審上訴費用及本件抗告費用
    併聲請訴訟救助，未據提出能即時調查之證據，以釋明其無
    資力支出訴訟費用之主張為真實，則聲請人聲請本件訴訟救
    助，即與上開法條規定及判例要旨未合，應予駁回。
四、依民事訴訟法第95條、第78條裁定如主文。
中    華    民    國    98    年    3     月    31    日
                  民事第五庭    審判長法  官  林陳松
                                      法  官  鄭金龍
                                      法  官  王重吉
以上正本係照原本作成。
如不服本裁定應於裁定送達後10日內向本院提出抗告理由狀（須
按他造人數附具繕本），並繳納抗告裁判費新台幣1,000元。
                                      書記官  林玉惠
中    華    民    國    98    年    4     月    1     日
                                                      Ｖ


司法院資訊處製作；財團法人民間司法改革基金會備份。
